---
title: "Data Frame"
author: "Daniel Eduardo Macias Estrada"
date: "9/5/2021"
output:
  pdf_document: default
  html_document:
    df_print: paged
---

```{r setup, include=FALSE}
knitr::opts_chunk$set(echo = TRUE)
```

## Data frames

Un data frame es una tabla de doble entrada, formada por variables en las columnas y observaciones de estas variables en las filas, de manera que cada fila contiene los valores de las variables para un mismo caso o un mismo individuo

* `data()`: para abrir una ventana con la lista de los objetos de datos a los que tenemos acceso en la sesión actual de R (los que lleva la instalación básica de R y los que aportan los paquetes que tengamos cargados.

  * Si entramos `data(package=.packages(all.available = TRUE))` obtendremos la lista de todos los objetos de datos a los que tenemos acceso, incluyendo los de los paquetes que tengamos instalados, pero que no estén cargados en la sesión actual 

## Obteniendo datos de un dataframe

Para evitar usar siempre el nombre del dataframe, podemos realizar una copia con una variable

Sin embargo al ser muchos elementos podemos hacer uso de las siguientes funciones

* ``head(d.f, n)``: para mostrar las $n$ primeras filas del data frame. Por defecto se muestran las 6 primeras filas

* ``tail(d.f, n)``: para mostrar las $n$ últimas filas del data frame. Por defecto se muestran las 6 últimas

* ``str(d.f)``: para conocer la estructura global de un data frame

* ``names(d.f)``: para producir un vector con los nombres de las columnas

```{r primerasfunciones}
df = iris
head(df, 5)
tail(df, 5)
str(df)
names(df)
```


Otras funciones son

* `rownames(d.f)`: para producir un vector con los identificadores de las filas
  * R entiende siempre que estos identificadores son palabras, aunque sean números, de ahí que los imprima entre comillas.
  
* `colnames(d.f)`: para producir un vector con los identificadores de las columnas

* `dimnames(d.f)`: para producir una list formada por dos vectores (el de los identificadores de las filas y el de los nombres de las columnas)

* `nrow(d.f)`: para consultar el número de filas de un data frame

* `ncol(d.f)`: para consultar el número de columnas de un data frame

* `dim(d.f)`: para producir un vector con el número de filas y el de columnas


```{r funcionesInfo}
rownames(df)
colnames(df)
dimnames(df)
dim(df)
```

* `df$nombre_variable`: para obtener una columna concreta de un dataframe.

  - El resultado será un vector o un factor, según cómo esté definida la columna dentro del dataframe
  - Las variables de un dataframe son internas, no están definidas en el entorno global de trabajo de R

```{r variables}
df$Sepal.Length[1:10] # 10 primeras longitudes de sepalos
```

  
## Sub-data frames

* `d.f[n,m]`: para extraer "trozos" del data frame por filas y columnas (funciona exactamente igual que en matrices) donde $n$ y $m$ pueden definirse como: 

  - Intervalos
  - condiciones
  - números naturales
  - no poner nada
  - Si sólo queremos definir la subtabla qudándonos con algunas variables, basta aplicar el nombre del data frame al vector de variables
  - Estas construcciones se pueden usar también para reordenar las filas o columnas
  

```{r subdata}
df[1:10, ]
df[1:10, 2:4]
df[df$Species == "setosa" & df$Sepal.Width > 4, ]
```


## Leyendo tablas de datos

* `read.table()`: para definir un data frame a partir de una tabla de datos contenida en un fichero

  - Este fichero puede estar guardado nuestro ordenador o bien podemos conocer su url. Sea cual sea el caso, se aplica la función al nombre del fichero o a la dirección entre comillas.
  
```{r tabla}
df = read.table("../../data/bulls.dat")
df
```

Algunos de sus parámetros son

* `header = TRUE`: para indicar si la tabla que importamos tiene una primera fila con los nombres de las columnas. El valor por defecto es False

* `col.names = c(...)`: para especificar el nombre de las columnas. No olviden que cada nombre debe ir entre comillas

* `sep`: para especificar las separaciones entre columnas en el fichero (si no es un espacio en blanco). Si es así, hay que introducir el parámetro pertinente entre comillas

* `dec`: para especificar el signo que separa la parte entera de la decimal (si no es un punto). Si es así, hay que introducir el parámetro pertinente entre comillas.


```{r paramTabla}
df = read.table("../../data/bulls.dat", 
                header = FALSE,
                col.names = c("breed", "sale_price", "shoulder", 
                              "fat_free", "percent_ff", "frame_scale",
                              "back_fat", "sale_height", "sale_weight"),
                sep = "", dec = ".")

head(df)
str(df)
```


## Factores en un data frame

* `stringsAsFactors`: para prohibir la transformación de las columnas de palabras en factores debemos usar `stringsAsFactors=FALSE` (ya que por defecto, R realiza dicha transformación)

* Para importar un fichero de una página web segura (cuyo url empiece con https), no podemos entrar directamente la dirección en `read.table()`, una solución es instalar y cargar el paquete RCurl y entonces usar la instrucción `read.table(textConnection(getURL("url")), ...)`

```{r factDF}
library(RCurl)
df2 = read.csv(textConnection(getURL("https://archive.ics.uci.edu/ml/machine-learning-databases/00591/name_gender_dataset.csv")), 
                 fill = TRUE,
                 header = TRUE,
                 stringsAsFactors = FALSE)

head(df2)
```


## Leyendo diferentes tipos de fichero

* `read.csv()`: para importar ficheros en formato CSV7

* `read.xls()` o `read.xlsx`: para importar hojas de cálculo tipo Excel u OpenOffice en formato XLS o XLSX, respectivamente. Se necesita el paquete xlsx

* `read.mtb()`: para importar tablas de datos Minitab. Se necesita el paquete foreign

* `read.spss()`: para importar tablas de datos SPSS. Se necesita el paquete foreign

* `help.search()`: para seguir 


## Exportando datos a ficheros (Guardar DF)

* `write.table(df, file="")`: para exportar un data frame a un fichero
  * `file = ""`: es donde indicaremos el nombre que queremos darle al fichero
  
  * Podemos usar el parámetro `sep` para indicar el símbolo de separación de columnas. Siempre entre comillas
  
  * También podemos utilizar el parámetro `dec` para indicar la separación entre la parte entera y decimal de los datos
  

```{r}
df3 = read.table("https://archive.ics.uci.edu/ml/machine-learning-databases/wine/wine.data",
                 col.names = c("class_id", "alcohol", "Malic_acid", "Ash", 
                               "Alcalinity_of_ash", "Magnesium", "Total_phenols", "Flavanoids",
                               "Nonflavanoid_phenols", "Proanthocyanins", "Color_instensity",
                               "Hue", "OD280/OD315", "Proline"),
                 fill = TRUE, sep = ",")

write.table(df3, file = "../../data/wines.txt", dec = ".")
df4 = read.table("../../data/wines.txt", header = TRUE, fill = TRUE)
head(df4)
```



## Construyendo data frames

* `data.frame(vector_1,...,vector_n)`: para construir un data frame a partir de vectores introducidos en el orden en el que queremos disponer las columnas de la tabla

  * R considera del mismo tipo de datos todas las entradas de una columna de un data frame`
  
  * Las variables tomarán los nombres de los vectores. Estos nombres se pueden especificar en el argumento de `data.frame` entrando una construcción de la forma `nombre_variable = vector`
  
  * `rownames`: para especificar los identificadores de las filas
  
  * También en esta función podemos hacer uso del parámetro `stringAsFactors` para evitar la transformación de las columnas de tipo palabra en factores


```{r create}
gender = c("H", "M", "M", "M", "H")
age =    c( 23,  45,  20,  30,  18)
family = c(  2,   3,   4,   2,   5)
df5 = data.frame(genero = gender, edad = age, familia = family, stringsAsFactors = TRUE)
rownames(df5) = c("P1", "P2", "P3", "P4", "P5")
df5

## Añadir un nombres en la columna y fila 
dimnames(df5) = list(
  c("Antonio", "Susana", "Angela", "Ximena", "Felipe"),
  c("Sexo", "Años", "MiembrosFamilia")
)
df5 = rbind(df5, c("H", 30, 1))
df5


## Uso de parámetros para transformar de factor a caracter
df5$Sexo = as.character(df5$Sexo)

## Añadir nuevo parámetro
df5$Ingresos = c(10000,15000,8000,9000,10400,20000)
df5
```


## Cambiando los tipos de datos

* `as.character`: para transformar todos los datos de un objeto en palabras
* `as.integer`: para transformar todos los datos de un objeto a números enteros
* `as.numeric`: para transformar todo los datos de un objeto a número reales

```{r tipodato}
str(df5)
as.factor(df5$Años)
as.factor(df5$Sexo)
as.numeric(df5$Años)
```


## Otras formas de hacer subdata frames

* `droplevels(d.f)`: para borrar los niveles sobrantes de todos los factores, ya que las columnas que son factores heredan en los subdata frames todos los niveles del factor original aunque no aparezcan en el trozo que hemos extraído

* `select(d.f, parámetros)`: para especificar que queremos extraer de un data frame
  
  * `starts_with("x")`: extrae del data frame las variables cuyo nombre empieza con la palabra "x"
  
  * `ends_with("x")`: extrae del data frame las variables cuyo nombre termina con la palabra "x"
  
  * `contains("x")`: extrae del data frame las variables cuyo nombre contiene la palabra "x"
  
  * Se necesita el paquete `dplyr` o mejor aún `tidyverse`

```{r droplevels}
gender = c("H", "M", "M", "M", "H")
age =    c( 23,  45,  20,  30,  18)
family = c(  2,   3,   4,   2,   5)
df5 = data.frame(genero = gender, edad = age, familia = family, stringsAsFactors = TRUE)
df5[df5$genero == "M", ] -> df_m
str(df_m)
df_m = droplevels(df_m)
str(df_m)
```

### Tidyverse

```{r usoselect}
library(tidyverse)
iris_petal = select(iris, starts_with("Petal"))
head(iris_petal)
iris_length = select(iris, ends_with("Length"))
head(iris_length)
```


* `subset(d.f, condición, select = columnas)` para extraer del data frame las filas que cumplen la condición y las columnas especificadas

  * Si queremos todas las filas, no hay que especificar ninguna condición
  
  * Si queremos todas las columnas, no hace especificar el parámetro `select`
  
  * Las variables en la condición se especifican con su nombre, sin añadir antes el nombre del data frame


### Subset

```{r subset}
versicolor <- subset(iris, Species == "versicolor", select = c(1,3))
rownames(versicolor) = 1:nrow(versicolor) # Para empezar desde 1 hasta la cantidad de elementos
head(versicolor, 5)
str(versicolor)
```


