---
title: 'Tema 5: Representación gráfica'
author: "Daniel Eduardo Macias Estrada"
date: "17/4/2021"
output: pdf_document
---

```{r setup, include=FALSE}
knitr::opts_chunk$set(echo = TRUE)
```

## Gráficos con la función `plot`

* `plot(x,y)`: para dibujar un gráfico básico de puntos siendo $x$ y vectores vectores numéricos
  * `plot(x) = plot(1:length(x),x)`
* `plot(x, función)`: para dibujar el gráfico de una función

```{r plo1, fig.align='center', fig.cap="Gráfica de las calificaciones de 10 alumnos"}
alumnos = c(1:10)
notas = c(6,4,8,9,10,2,5,1,8,9)
plot(alumnos, notas)
```

Si no incorporamos vector `y`, `R` nos va a tomar el parámetro `x` como si fuese el vector de datos `y` : `plot(1:n, x)`

```{r plot2, fig.align='center', fig.cap=""}
plot(2^(1:6))
```

Si queremos representar una función $f(x)$:

```{r plot3}
f <- function(x){ sqrt(x) }
plot(f)
```


### Parámetros de la función `plot`

* `log`: para indicar que queremos el gráfico en escala logarítmica
* `main("título"`: para poner título al gráfico. Si en vez de un texto queráis poner una expresión matemática, tenéis que utilizar la función `expression()`
* `xlab("etiqueta")`: para poner etiqueta al eje $X$
* `ylab("etiqueta")`: para poner etiqueta al eje $Y$
* `pch=n`: para elegir el símbolo de los puntos $n = 0,1,\dots,25$. El valor por defecto es `pch = 1`
* `cex`: para elegir el tamaño de los símbolos
* `col = "color en inglés"`: para elegir el color de los símbolos.

Ejemplo

```{r plot4, fig.align='center', fig.cap="Primeros parámetros a considerar"}
par(mfrow = c(1,2))
plot = plot(exp(1:20), xlab = "Indice", ylab = expression(e^{1:20}), 
            main = "Escala lineal")
plotLog = plot(exp(1:20), log = "y", xlab = "Indice", 
               ylab = expression(e^{1:20}), 
               main = "Escala logaritmica en el eje y")
```


#### Ejemplo Fibonacci

```{r plot5, fig.align='center'}
n = 1:20
f = 1/sqrt(5) * ((1+sqrt(5))/2)^n - 1/sqrt(5) * ((1 - sqrt(5))/2)^n
par(mfrow = c(1,2))
plot(f, xlab = "n", ylab = expression(F[n]), 
     main = "Secuencia de Fibonacci", pch = 20, 
     cex = 1.5, col = "darkslategray4", log = "x")
plot(f, xlab = "n", ylab = expression(F[n]), 
     main = "Secuencia de Fibonacci", pch = 20, 
     cex = 1.5, col = "darkslategray4", log = "y")
```

Otros parámetros son los siguientes 

* `type`: para elegir el tipo de gráfico que queremos:
  * `p`: puntos (valor por defecto)
  * `l`: líneas rectas que unen los puntos (dichos puntos no tienen símbolo)
  * `b`: líneas rectas que unen los puntos (dichos puntos tienen símbolos). Las líneas no traspasan los puntos
  * `o`: como el anterior pero en este caso las líneas sí que traspasan los puntos
  * `h`: histograma de líneas
  * `s`: histograma de escalones
  * `n`: para no dibujar los puntos
  
Ejemplos

```{r plot6, fig.align="center", fig.cap="Segundo grupo de parámetros a considerar"}
par(mfrow = c(3,2))
x = c(50:59)
y = c(2,9,25,3,100,77,62,54,19,40)
plot(x,y, pch = 23, cex = 2, col = "blue", type = "p")
plot(x,y, pch = 23, cex = 2, col = "blueviolet", type = "l")
plot(x,y, pch = 23, cex = 2, col = "gold", type = "b")
plot(x,y, pch = 23, cex = 2, col = "deeppink", type = "o")
plot(x,y, pch = 23, cex = 2, col = "springgreen", type = "h")
plot(x,y, pch = 23, cex = 2, col = "firebrick1", type = "s")
par(mfrow = c(1,1))
```


Otros parámetros

* `lty`: para especificar el tipo de línea
  * "solid":1:línea continua (valor por defecto)
  * "dashed":2:línea discontinua
  * "dotted":3:línea de puntos
  * "dotdashed":4:línea que alterna puntos y rayas
* `lwd`: para especificar el grosor de las líneas
* `xlim`: para modificar el rango del eje $X$
* `ylim`: para modificar el rango del eje $Y$
* `xaxp`: para modificar posiciones de las marcas en el eje $X$
* `yaxp`: para modificar posiciones de las marcas en el eje $Y$

Ejemplos

```{r plot7, fig.align="center", fig.cap="Tercer grupo de parámetros a considerar"}
x = (2*(1:20))
y = (-1)^(1:20)*5*(1:20)
plot(x,y, main = "Ejemplo de gráfico", pch = 8, 
     cex = 0.75, type = "b", lty = 4, lwd = 4, 
     xaxp = c(0,40,2), yaxp = c(-100,100, 8))
```

```{r plot8, fig.align="center", fig.cap="Secuencia de fibonacci limitando la gráfica"}
plot(f, xlab = "n", ylab = expression(F[n]), main = "Secuencia de Fibonacci", 
     pch = 6, cex = 0.75, col = "cadetblue4", lty = 2, lwd = 2, 
     xlim = c(0,10), ylim = c(0,100), xaxp = c(0,10,2), yaxp = c(0,100,10),
     type = "b")
```


### Elementos de un gráfico

* `points(x)`: añade un punto de coordenadas $(x,y)$ a un gráfico ya existente
* `abline`: para añadir una recta a un gráfico ya existente
  * `abline(a,b)`: añade la recta $y = bx + a$
  * `abline(v = x0)`: añade la recta vertical $x = x_0$. $v$ puede estar asignado a un vector
  * `abline(h = y0)`: añade la recta horizontal $y = y_0$. $h$ puede estar asignado a un vector

Ejemplo

```{r plot9, fig.align='center', fig.cap="Uso de elementos de un gráfico"}
f = function(x){x^2}
plot(f, xlim = c(-3,3), col = "blue", xlab = "x", ylab = expression(x^2))
points(-3:3, (-3:3)^2, col = "forestgreen", pch = 5)
abline(v = -3:3, h = 0:9, col = "gray", lty = 2)
```

Para añadir texto a un punto en específico

* `text(x,y,labels = "....")`: añade en el punto de coordenadas $(x,y)$ el texto especificado como argumento de labels

  * `pos`: permite indicar la posición del texto alrededor de las coordenadas $(x,y)$. Admite los siguientes valores
    * 1: abajo
    * 2: izquierda
    * 3: arriba
    * 4: derecha
    * 5: por defecto: texto centrado
    
```{r plot10, fig.align="center", fig.cap="Ejemplo de uso de text()"}
plot(alumnos, notas, ylim = c(0,10), main = "Notas de alumnos", col = "blue")
abline(v = 1:10, h = 0:10, col = "gray", lty =2)
text(alumnos, 
     notas, 
     labels = c("A","B","C","D","E","F","G","H","I","J"),
     pos = c(rep(3,times = 4), 1, rep(3,times = 5)))
```


Para añadir más líneas a nuestra gráfica

* `lines(x,y)`: añade a un gráfico existente una línea poligona lque une los puntos $(x,y)$ sucesivos. $x,y$ son vectores numéricos
* `curve(curva)`: permite añadir la gráfica de una curva a un gráfico existente
  * `add=TRUE`: si no, la curva no se añade
  * La curva se puede especificar mediante una expresión algebraica con variable $x$, o mediante su nombre si la hemos definido antes
  

```{r plot11, fig.align="center"}
plot(f, col = "blue4", xlim = c(-3,3), ylim = c(-10,10))
points(-3:3, (-3:3)^2, pch = 19, col = "purple4")
lines(-3:3, (-3:3)^2, lty = "dashed", col = "red", lwd = 1.5)
curve(x^3, add = TRUE,  lty = "dashed", col = "orange")
```


### Añadiendo una leyenda

* `legend(posición, legend = ...)`: para ñadir una leyenda
  * La posición indica donde queremos situar la leyenda. Puede ser o bien las coordenadas de la esquina superior izquierda de nuestra leyenda, o bien una de las palabras siguientes
    * "bottom" / "bottomright" / "bottomleft"
    * "top" / "topright" / "topleft"
    * "center" / "right" / "left"
  * `legend`: contiene el vector de nombres entre comillas con los que queremos identificar a las curvas en la leyenda

```{r plot12}
x = seq(-2*pi,2*pi, 0.1)
plot(x, sin(x), col = "skyblue3", type = "l", lwd = 2)
lines(x, cos(x), col = "yellow3", lwd = 2)
lines(x, tan(x), col = "olivedrab3", lwd = 2)
legend("bottomleft", col = c("skyblue3", "yellow3", "olivedrab3"), legend = c("Seno", "Coseno", "Tangente"), lwd = 3, bty = "l")
```


### Otros elementos

* `segments`: para añadir segmentos a un gráfico existente
* `arrows`: para añadir flechas a un gráfico existente
* `symbols`: para añadir símbolos a un gráfico existente
* `polygon`: para añadir polígonos cerrados especificando sus vértices a un gráfico existente

```{r}
x = c(5*(1:10))
plot(x, c(exp(-x)+(-1)^x + x/2*sin(x)^2), xlab = "",
     ylab = "", main = "Grafico con varios elementos")
segments(10,0,40,0, col = "red", lwd = 4)
arrows(10,0,40,-10, col = "blue", length = 0.5, angle = 5, code = 3)
symbols()
```



