---
title: "Tarea 8"
author: "Daniel Eduardo Macias Estrada"
date: "17/5/2021"
output: pdf_document
---

```{r setup, include=FALSE}
knitr::opts_chunk$set(echo = TRUE)
library(tidyverse)
```

Se cargará el siguiente dataset: http://winterolympicsmedals.com/medals.csv

### Pregunta 1

¿Cuantos deportistas aparecen en el data frame?

```{r pregunta1}
df = read.csv("http://winterolympicsmedals.com/medals.csv", 
              fill = TRUE,
              header = TRUE)
nrow(df)
str(df)
```


### Pregunta 2

¿Cuantos han ganado medallas de oro, cuantos de plata y cuantos de bronce?

```{r pregunta2}
sprintf("Medalla de oro: %i", nrow(subset(df, Medal == "Gold")))
sprintf("Medalla de plata: %i", nrow(subset(df, Medal == "Silver")))
sprintf("Medalla de bronce: %i", nrow(subset(df, Medal == "Bronze")))
```

### Pregunta 3

¿En cuantos lugares se han hecho olimpiadas de invierno?

```{r pregunta3}
df$City = as.factor(df$City)
length(levels(df$City))
```


### Pregunta 4

¿Cuantos hombres y cuantas mujeres hay?

```{r pregunta4}
sprintf("Hombres: %i", nrow(subset(df, Event.gender == "M")))
sprintf("Mujeres: %i", nrow(subset(df, Event.gender == "W")))
```


### Pregunta 5

¿En qué año participaron más deportistas?

```{r pregunta5}
cont = count(df, Year)
cont[cont$n == max(cont$n), c(1)]
```


### Pregunta 6

El campo NOC indica el país del ganador de la medalla. ¿Qué país puede presumir de haber ganado más medallas de oro en los juegos de invierno entre 1960 y 1996?

```{r pregunta6}
goldMedals = subset(df, Medal == "Gold" & (Year >= 1960 & Year <= 1996))
cont = count(goldMedals, NOC)
cont[cont$n == max(cont$n), c(1)]
```






