---
title: "Factores"
author: "Daniel Eduardo Macias Estrada"
date: "9/1/2021"
output: pdf_document
---

```{r setup, include=FALSE}
knitr::opts_chunk$set(echo = TRUE)
```

## Factor

Es como un vector, pero con una estructura interna más rica que permite usarlo para clasificar observaciones.

* levels: atributo del factor. Cada elemento del factor es igual a un nivel. Los niveles clasififcan las entradas del factor. Se ordenan por orden alfabético.

* Para definir un factor, primero hemos de definir un vector y transformarlo por medio de una de las siguientes funciones **factor()** o **as.factor()**

### Ejemplo

```{r factor}
nombres = c("Juan", "Antonio", "Ricardo", "Juan", "Juan", "Maria", "Maria")
nombres
nombres.factor = factor(nombres)
nombres.factor
```

La otra función a usar era **as.factor()**. La diferencia entre ambas es que **as.factor()**, convierte el vector que ya se tenía en factores, y toma como niveles los que aparecen dentro del factor. La función **factor()** define un factor a partir del vector, pero se le permite definir los niveles del factor

```{r asfactor}
gender = c("M", "H", "H", "M", "M", "H", "H", "H", "M");

gender.fact = factor(gender, levels = c("M", "H", "B"))
gender.fact
gender.fact2 = as.factor(gender)
gender.fact2

#Usando labels
gender.fact3 = factor(gender, levels = c("M", "H", "B"), labels = c("Mujer", "Hombre", "Bi Sexo"))
gender.fact3
```

## Conocer los levels de un factor

Con la función **levels()** puedes conocer los niveles que pertenecen a un factor

```{r level}
levels(gender.fact)
levels(gender.fact3)
```

Con esta función a su vez, es posible modificar los levels de un factor

```{r levels}
levels(gender.fact3) = c("Femenino", "Masculino", "Híbrido")
gender.fact3
```

Otro ejemplo sería

```{r notas}
notas = c(1,3,4,1,3,2,2,3,2,4,3,1)
notas.factor = factor(notas)
levels(notas.factor)
levels(notas.factor) = c("Suspendido", "Suficiente", "Notable", "Excelente")
notas.factor
```

Incluso es posible modificar la estructura y el número de levels

```{r}
levels(notas.factor) = c("Suspendido", "Aprobado", "Aprobado", "Aprobado")
notas.factor
```


## Factor ordenado

Es un factor donde los niveles siguen un orden

* **ordered(vector, levels=...)**: función que define un factor ordenado y tiene los mismos parámetros que factor

```{r facOrd}
fac = factor(c(1,3,4,1,3,2,2,3,2,4,3,1), levels = c(1,2,3,4), labels = c("Sus","Apr","Not","Exc"))
fac

facOrd = ordered(c(1,3,4,1,3,2,2,3,2,4,3,1), levels = c(1,2,3,4), labels = c("Sus","Apr","Not","Exc"))
facOrd
```

