---
title: "Tarea 3: Estructuras de datos"
author: "Daniel Eduardo Macias Estrada"
date: "10/1/2021"
output: pdf_document
---

```{r setup, include=FALSE}
knitr::opts_chunk$set(echo = TRUE)
```

## Ejercicio 1

Cread un vector llamado "Harry" formado por la sucesión de números consecutivos entre el -10 y 27. Pedidle a R que os devuelva el elemento de índice 7. Escribid el resultado.

```{r ejercicio1}
Harry = -10:27
Harry
Harry[7]
```

## Ejercicio 2

Dad el máximo de la sucesión $(100*2^n -7*3^n)$ con $n=0,...,200$

```{r ejercicio2}
func = function(x){100*2^x - 7*3^x}
x = 0:200
max(sapply(x, FUN = func))
```

## Ejercicio 3

Cread la sucesión de números consecutivos entre 0 y 40. A continuación, cread el vector $(3*5^n - 1)$ con n=0,...,40. Ponedle como nombre x. Ahora, dad el subvector de los elementos que son estrictamente mayores que 3.5

```{r ejercicio3}
x = 0:40
y = 3 * 5^x - 1
y[y > 3.5]
```

## Ejercicio 4

Cread una función que os devuelva la parte real, la imaginaria, el módulo, el argumento y el conjugado de un número, mostrando solo 2 cifras significativas

```{r ejercicio4}
numInfo = function(x){
  round(c(Re(x), Im(x), Mod(x), Arg(x), Conj(x)), 2)
}
numInfo(3+4i)
```

## Ejercicio 5

Cread una función que resuelva ecuaciones de segundo grado (de la forma $Ax^2+Bx+C=0$). No importa, por ahora, que tengáis en cuenta las que no tienen solución

```{r ejercicio5}
eq2 = function(x){
  d = sqrt(x[2]^2 - 4*x[1]*x[3])
  a1 = (-x[2] + d) / (2*x[1])
  a2 = (-x[2] - d) / (2*x[1])
  # Dos soluciones
  c(a1,a2)
}
eq2(c(2,5,2))
```

## Ejercicio 6

Tomando el vector vec = c(0,9,98,2,6,7,5,19,88,20,16,0), dad 3 opciones diferentes para calcular el subvector c(9,19,20,16)

Tomando el vector vec definido en el apartado anterior, buscad

* qué entradas son pares

* qué entradas no son pares y mayores que 20

* dónde toma vec su valor máximo

* dónde toma vec sus valores mínimos

```{r ejercicio6}
vec = c(0,9,98,2,6,7,5,19,88,20,16,0)

#Calcular el subvector
#1.-
vec[c(2,8,10,11)]

#2.-
vec[vec > 8 & vec <21]

#3.-

# Pares
vec[vec%%2 == 0 & vec != 0]

# No pares y mayores de 20
vec[vec%%2 != 0 & vec > 20]

# Indice del valor máximo
which.max(vec)

# Indices de los valores minimos
which(vec == min(vec))
```

## Ejercicio 7

Dar la entrada $(2,2)$ de $A \cdot (A + A) \cdot A$ con $$A = \begin{pmatrix} 1 & 3\\ 2 & 4 \end{pmatrix}$$

```{r ejercicio7}
A = rbind(c(1,3),c(2,4))
A %*% (A+A) %*% A
```

## Ejercicio 8

Dar los valores propios de la matriz $$B = \begin{pmatrix} 2 & 4 & -6\\ 0 & 0 & 3 \\ 0 & -2 & 5 \end{pmatrix}$$

```{r ejercicio8}
B = rbind(c(2,4,-6),c(0,0,3),c(0,-2,5))
eigen(B)$values
```

## Ejercicio 9

Dad, redondeando a 3 cifras decimales, los vectores propios de la matriz

$$C = \begin{pmatrix} -48 & 35 & -12\\ -134 & 95 & -32 \\ -194 & 133 & -44 \end{pmatrix}$$

```{r ejercicio9}
C = rbind(c(-48,35,-12),c(-134,95,-32),c(-194,133,-44))
round(eigen(C)$vectors,3)
```

## Ejercicio 10

Dar el rango de la matriz

$$D = \begin{pmatrix} -2 & -8 & -2 & 3\\ -3 & -6 & -1 & 2 \\ -9 & -22 & -3 & 7 \\ -18 & -44 & -8 & 15 \end{pmatrix}$$

```{r ejercicio10}
D = rbind(c(-2,-8,-2,3), c(-3,-6,-1,2), c(-9,-22,-3,7), c(-18,-44,-8,15))
qr(D)$rank
```

