---
title: 'Ejercicios sobre LaTeX, R y Markdown'
author: "Daniel Eduardo Macias Estrada"
date: "11/1/2021"
output: pdf_document
---

```{r setup, include=FALSE}
knitr::opts_chunk$set(echo = TRUE)
```

## Instrucciones

En primer lugar, debéis reproducir este documento tal cual está. Necesitaréis instalar MiKTeX y Texmaker.

A continuación de cada pregunta, tenéis que redactar vuestras respuestas de manera correcta y argumentada, indicando qué hacéis, por qué, etc. Si se os pide utilizar instrucciones de ```R```, tendréis que mostrarlas todas en chunks.

El objetivo de esta tarea es que os familiaricéis con los documentos Markdown, las fórmulas en \LaTeX y los chunks de ```R```. Y, de lo más importante, que os acostumbréis a explicar lo que hacéis en cada momento.

## Preguntas

### Pregunta 1

Realizar los siguiuentes productos de matrices siguientes en ```R```.

$$A \cdot B$$
$$B\cdot A$$
$$(A \cdot B)^t$$
$$B^t \cdot A$$
$$(A \cdot B)^{-1}$$
$$A^{-1} \cdot B$$

donde

$$A = \begin{pmatrix} 
1 & 2 & 3 & 4\\
4 & 3 & 2 & 1\\
0 & 1 & 0 & 2\\
3 & 0 & 4 & 0
\end{pmatrix} \qquad B = \begin{pmatrix}
4 & 3 & 2 & 1\\
0 & 3 & 0 & 4\\
1 & 2 & 3 & 4\\
0 & 1 & 0 & 2
\end{pmatrix}$$

Finalmente escribe haciendo uso de \LaTeX el resultado de los dos primeros productos de forma adecuada

```{r ejercicio1}
A = rbind(c(1,2,3,4),c(4,3,2,1),c(0,1,0,2),c(3,0,4,0))
B = rbind(c(4,3,2,1),c(0,3,0,4),c(1,2,3,4),c(0,1,0,2))
A %*% B
B %*% A
t(A %*% B)
t(B) %*% A
solve(A %*% B)
solve(A) %*% B
```

$$A \cdot B = \begin{pmatrix}
7 & 19 & 11 & 29\\
18 & 26 & 14 & 26\\
0 & 5 & 0 & 8\\
16 & 17 & 18 & 19
\end{pmatrix} \qquad B \cdot A = \begin{pmatrix}
19 & 19 & 22 & 23\\
24 & 9 & 22 & 3\\
21 & 11 & 23 & 12\\
10 & 3 & 10 & 1
\end{pmatrix}$$

## Pregunta 2

Considerad en un vector los números de vuestro DNI y llamadlo ```dni```. Por ejemplo, si vuestro DNI es 54201567K, vuestro vector será

$$dni = (5,4,2,0,1,5,6,7)$$

Definid el vector en ```R```. Calculad con ```R``` el vector ```dni``` al cuadrado, la raíz cuadrada del vector ```dni``` y, por último, la suma de todas las cifras del vector ```dni```.

Finalmente, escribid todos estos vectores también a \LaTeX

```{r ejercicio2}
dni = c(3,3,4,1,5,6,9,2)
dni^2
sqrt(dni)
sum(dni)
```

$$dni^2 = (9,9,16,1,25,36,81,4)$$
$$\sqrt{dni} = (1.732051,1.732051,2,1,2.236068,2.449490,3,1.414214)$$
$$\text{sum}(dni) = 33$$

## Pregunta 3

Considerad el vector de las letras de vuestro nombre y apellido. Llamadlo ```name```. Por ejemplo, en mi caso sería

$$nombre = (M,A,R,I,A,S,A,N,T,O,S)$$

Definid dicho vector en ```R```. Calculad el subvector que solo contenga vuestro nombre. Calculad también el subvector que contenga solo vuestro apellido. Ordenadla alfabéticamente. Cread una matriz con este vector.

Redactad todos vuestros resultados y utilizad \LaTeX cuando pertoque

```{r ejercicio3}
name = c("D","A","N","I","E","L","M","A","C","I","A","S")
name[1:6]
name[7:length(name)]
sort(name)
```

