---
title: 'Tarea 6: Graficos en R'
author: "Daniel Eduardo Macias Estrada"
date: "20/4/2021"
output: pdf_document
---

```{r setup, include=FALSE}
knitr::opts_chunk$set(echo = TRUE)
```

## Ejercicio 1

Con una sola instrucción, dibujad el gráfico de la función $y=x^2-3x+30$ entre -15 y 15. De título, poned "Una parábola". De etiquetas, en el eje 0X poned, en formato matemático, "x"; y en el eje 0Y, introducid $y=x^2-3x+30$, también en formato matemático. Tenéis que utilizar la función `curve()`.

```{r ejercicio1, fig.align='center'}
curve(x^2-3*x+30, 
      main = "Una parabola", 
      xlab = "x", 
      ylab = expression(y == x^2-3*x+30),
      xlim = c(-15,15),
      col = "skyblue3")
```


## Ejercicio 2

Considerando lo que habéis obtenido en el ejercicio anterior y siendo $y = f(x) = x^2-3x+30$ e $I = [-15:15]$, si en vez de utilizar la función `curve()`, utilizamos la función `plot()`, ¿es correcta la sentencia `plot(f(I))` para representar la curva f en el intervalo I? En otras palabras, dan ambas sentencias la misma gráfica? Obviamente, en la sentencia `plot(f(I))` se han omitido el resto de parámetros requeridos en el ejercicio anterior porque no influyen para nada en la curva. Tanto si la respuesta es afirmativa como negativa, cread la función f en R y argumentad vuestra respuesta, considerando todos los parámetros requeridos (título y etiquetas de ambos ejes).

```{r ejercio2, fig.align='center'}
f = function(x){x^2 - 3*x + 30}
plot(f(-15:15), xlab = "x", type = "l")
```

No son iguales los resultados

## Ejercicio 3

Dibuja un gráfico semilogarítmico de la función $y = 5\cdot 2^x$ entre -10 y 25. Utilizad la función curve(). Mostrad solo la etiqueta del eje 0Y, que ponga "$y = 5\cdot 2^x$" en formato matemático.

```{r ejercicio3}
curve(5*2^x, xlim = c(-10,25),
      log = "y", 
      ylab = expression(y == 5%.%2^x))
```


## Ejercicio 4

Dibuja el gráfico de la función $y_1 = 3x$ utilizando la función `curve()`. Añade la curva y_2=-3x, entre -10 y 20. El gráfico no debe mostrar ninguna etiqueta. La primera curva debe ser de color azul y la segunda, de color verde. Ponedle de título "2 rectas" y de subtítulo "Dos rectas con pendiente opuesto". Añadid al gráfico un recuadro (con la esquina superior izquierda en el punto (13,10)) que indique que la función $3x$ es la azul y la $-3x$ verde.

```{r ejercicio4}
curve(3*x, col = "blue",
      xlim = c(-10,20),
      lwd = 2, 
      main = "2 rectas",
      sub = "Dos rectas con pendiente opuesto")
curve(-3*x, add = TRUE,
      col = "green",
      lwd = 2)
legend(13,10, col = c("blue", "green"),
       legend = c(expression(3%.%x), expression(-3%.%x)),
       lwd = 3)
```


## Ejercicio 5

Dad la instrucción que añada a un gráfico anterior la recta horizontal $y = 0$ de color rojo con un grosor de 5 puntos.

```{r ejercicio5}
f = function(x){5 * 2^x}
plot(f, col = "green", type = "l", lwd = 2, xlim = c(-3,3))
abline(h = 0, col = "red", lwd = 5)
```

## Ejercicio 6

Dad la instrucción que añada a un gráfico anterior la recta $y = 2x+7$ de color azul con un grosor de 2 puntos.

```{r ejercicio6}
plot(f, col = "green", type = "l", lwd = 2, xlim = c(-3,3))
abline(7,2, col = "blue", lwd = 2)
```



